臺灣高雄地方法院民事裁定　　　　　　　94年度聲字第1068號
聲　請　人　甲○○
相　對　人　啟悅企業股份有限公司
法定代理人　乙○○
聲請人請求為相對人選任臨時管理人（董事）事件，本院裁定如
下：
    主      文
聲請駁回。
聲請費用由聲請人負擔。
    理      由
一、聲請意旨略以：聲請人已於民國94年4 月28日辭去相對人之
    董事兼董事長（負責人）職務，惟相對人之其他董事，拒不
    依規定召開股東會補選新任董事，再由新任董事互選新任董
    事長，致刻無人代表相對人就稅捐機關之追索欠稅行為主張
    合法權益，業使相對人有蒙受損害之虞；又聲請人雖已辭任
    而不復為相對人之董事長（負責人），惟迄仍遭稅捐機關認
    屬欠稅營利事業即相對人之負責人，而受有限制出境處分，
    是以與相對人之間，應仍存有利害關係。為此，爰依公司法
    第208 條之1 第1 項之規定，聲請本院為相對人選任臨時管
    理人等語。
二、按董事會不為或不能行使職權，致公司有受損害之虞時，法
    院因利害關係人之聲請，得選任一人以上之臨時管理人；又
    法人之董事一人、數人或全體不能或怠於行使職權，或對於
    法人之事務有自身利害關係，致法人有受損害之虞時，法院
    因利害關係人之聲請，得選任臨時董事代行其職權；公司法
    第208條之1第1 項、非訟事件法第64條第1 項固分別定有明
    文。惟前揭法文所定之意旨，非在以法院之意思取代股東民
    主原則，是以並非一遇有董事之出缺，法院即需為臨時管理
    人（股東）之選任，而應限於確實存有需賴董事親自出面處
    理、否則公司將蒙受損害之緊急情事時，法院方有為選任之
    必要至明。
三、經查，相對人設置有總經理1 人與經理若干人以處理日常事
    務，有章程乙份在卷足稽，從而相對人之營業與稅捐等具體
    事務，本不乏實際執行之人，足認相對人尚不應董事長（負
    責人）之出缺，而有立即蒙受損害之虞，則揆諸前揭說明，
    本件之聲請，自不能准許，而應予駁回。
四、末相對人之其他董事，亦即陳田禮、陳田信2 人，雖遲不以
    董事會名義召集臨時股東會以補足相對人之董事及董事長缺
    額，惟相對人之監察人或股東，如認為相對人之利益確有立
    即補選之必要，亦得依章程及公司法之所定，自行召集、補
    選；又本院縱為相對人選任臨時管理人（董事），亦非當然
    成為相對人之董事長（負責人），是以臨時管理人（董事）
    之選任，核與稅捐機關於93年11月間對聲請人所為之限制出
    境處分無直接相涉，聲請人若認稅捐機關之前揭處分已不當
    害及個人權益，也應另循適法程序以資救濟，而非逕以選任
    臨時管理人（董事）之聲請代之，均併予指明。
五、依非訟事件法第21條第2 項、民事訴訟法第78條，裁定如主
    文。
中　　華　　民　　國　　94　　年　　8 　　月　　12　　日
                              法　官　莊珮吟
正本係照原本作成。
如對本裁定抗告須於裁定送達後10日內向本院提出抗告狀，並繳
納裁判費新台幣1,000元。
中　　華　　民　　國　　94　　年　　8 　　月　　12　　日
                              書記官　吳建德
